臺灣高等法院刑事裁定　　　　　　　　　96年度聲再字第93號
聲　請　人　甲○○
上列聲請人因背信案件，對於本院九十四年度上訴字第二八二九
號，中華民國九十五年八月九日第二審確定判決 (第一審案號：
臺灣臺北地方法院八十七年度訴字第一○八三，起訴案號：臺灣
臺北地方法院檢察署八十五年度偵字第二七一八七號、第二七三
三一號及八十六年度偵字第一二九七二號），聲請再審，本院裁
定如下：
    主  文
再審之聲請駁回。
    理  由
一、聲請意旨：「(一)原確定判決認定者，係被告甲○○甘於被利
    用之不確定故意，然依卷內證據資料觀之，並無任何可資認
    定被告知悉同案被告王璧玉所組『唯安集團』為圍標作業之
    依據，實則被告於『唯安集團』旗下工程公司所為借牌投標
    ，虛偽投標比價等過程俱未參與，亦無認知與共謀，而與王
    璧玉間亦僅委託編製工程預算關係，並未委託王女以建築師
    代表身分列席審標會議及參與工程驗收，亦未任令其探知工
    程底價或接近的底價，此觀王女於因與共同被告即原台東醫
    院院長孫介山而列席審標時，猶將被告姓名誤簽為『李孟雄
    』，顯見其非受被告委任或授權，亦徵雙方並無密切往來，
    否則俱連人際相處最根本之姓名均生錯誤，甚難想像。是被
    告就本案容或有疏失，然對受任為工程設計監造之任務本旨
    並無違誤，誠不能逕因本案有借牌投標乃至非法圍標結果，
    即倒果為因，遽論以被告甘被利用，違背任務之情形。(二)被
    告固於原確定判決審理中表示承認原第一審所認定之犯罪事
    實，惟依上開規定知：原確定判決就被告如何甘於被利用，
    被告對於借牌投標、虛偽投標比價，以及被告如何違背任務
    等情事，以及被告與同案被告王璧玉、孫介山等人互動情形
    ，即應於審判期日加以調查，然而原確定判決僅認被告所自
    白『核與被告王璧玉八十五年十二月三日調查局偵訊時之供
    述，被告郭順旺於八十五年十二月六日調查局偵訊時之供述
    等均相符，此外，復有復建醫療大樓裝修設備工程設計及監
    造委任契約書，醫療大樓大廳整修工程請款書等在卷可稽』
    （見原判決書第四列以下），即謂與自白事實相符，惟該等
    證據資料僅說明工程設計預算編列，招標審議以及投開標、
    工程施作等情，與委任範圍以及請款確認等，對於上開應調
    查之證據，則尚未明確，原確定判決遽爾論究，應已違法…
    綜上，因發現上開確實之新證據…賜准予再審…」等語。
二、按因發見確實之新證據，足認受有罪判決之人應受無罪之判
    決者得聲請再審，固為刑事訴訟法第四百二十條第一項第六
    款所明定。惟(一)前所謂發見新證據，係指該證據當時已經存
    在，為法院及當事人所不及知，不及調查斟酌，至其後始行
    發見，且就證據本身形式上觀察，固不以絕對不須經過調查
    程序為條件，但必須顯然可認為足以動搖原有罪確定判決，
    而為受判決人無罪、免訴、免刑或輕於原判決所認罪名之判
    決者為限。此受理聲請再審之最後事實審法院，應就聲請再
    審理由之所謂「新證據」，是否具備事實審判決前已經存在
    ，為法院、當事人所不知，事後方行發見之「嶄新性」，及
    顯然可認足以動搖原有罪確定判決，應為無罪、免訴、免刑
    或輕於原判決罪名之「顯然性」二要件，加以審查，為判斷
    應否准予開始再審之準據，有最高法院八十五年度台抗字第
    三○八號裁定可參。(二)此所謂「確實之新證據」，係指其證
    據之本身在客觀上可認為真實，勿須經過調查，即足以動搖
    原判決，使受刑人得受有利之裁判者而言，若在客觀上就其
    之真實性為如何，尚欠明瞭，非經相當之調查，不能辨其真
    偽，即與確實新證據之「確實」含義不符，自難據為聲請再
    審之理由，最高法院七十年度台抗字第一六一號判決參照。
    (三)又若判決前已經當事人提出或聲請調查之證據，經原法院
    捨棄不採者，即非該條款所謂發見之新證據，不得據為聲請
    再審之原因，最高法院七十七年度台上字第五十五號判決、
    七十八年度台抗字第一四五號裁定參照。綜上所述，刑事訴
    訟法第四百二十條第一項第六款所謂發見新證據，係指該證
    據當於事實審法院判決前已經存在，為法院及當事人所不知
    及調查斟酌，而於判決事後始經發見者而言，該證據之成立
    並非在判決確定之後始成立，且該證據必須毋須經調查程序
    ，或經原法院不採者，並顯然可認為確實足以動搖原確定判
    決，而為受判決人有利之判決者為限。
三、經查，本院九十四年度上訴字第二八二九號判決確定部分，
    認定本件再審聲請人即被告所為係犯刑法第三百四十二條第
    一項之背信罪，其認定被告犯罪及所依之證據取捨之理由，
    均已於判決內詳細論述（參見原確定判決）。而有關被告自
    白、復建醫療大樓裝修設備工程設計及監造委任契約書，醫
    療大樓大廳整修工程請款書等證據資料，均係於事實審法院
    判決前業已存在，並經本院於判決理由欄論述證據取捨，並
    非為法院、當事人所不知，不及調查斟酌，至其後始行發現
    之「新證據」，聲請人所指事項及所述理由，無非係關於本
    院確定之判決，就案內所有證據本於調查所得心證，分別定
    其取捨，而為事實之判斷，本屬職權之行使；又證據之證明
    力，亦即證據之價值判斷，由事實審法院本其自由心證，依
    據證據法則，而為合理之判斷證據之證明力，係屬法院依職
    權之合法行使。觀諸通篇只是仍執陳詞否認有前開之犯行，
    就犯罪事實之有無再事爭執，或對原判決所憑之採證有所質
    疑而已，則其雖主張依據刑事訴訟法第四百二十條第一項第
    六款發見確實之新證據，實與未提出新證據無異。揆諸前揭
    之說明，自難認為有再審之理由。是其聲請再審為無理由，
    應予駁回。
四、據上論斷，應依刑事訴訟法第四百三十四條第一項，裁定如
    主文。
中　　華　　民　　國　　96　　年　　4 　　月　　2 　　日
　　　　　　　　　刑事第十三庭  審判長法　官 曾德水
　　　　　　　　　　　　　　　　　　  法　官 李錦樑
　　　　　　　　　　　　　　  　　　　法　官 林婷立
以上正本證明與原本無異。
不得抗告。
                                      書記官 王增華
中　　華　　民　　國　　96　　年　　4 　　月　　2 　　日
